【裁判字號】    89,訴,1858
【裁判日期】    891226
【裁判案由】    偽造文書等
【裁判全文】
臺灣板橋地方法院刑事判決                        八十九年度訴字第一八五八號
    公  訴  人  臺灣板橋地方法院檢察署檢察官
    被      告  己○○
    選任辯護人  黃安然
右列被告因偽造文書等案件，經檢察官提起公訴（八十九年度偵字第一四六五八號）
，本院判決如左：
    主      文
己○○連續行使偽造私文書，足以生損害於他人，處有期徒刑參月。
    事      實
一、己○○於民國八十七年一月二十日，在台北縣泰山鄉○○路○段一四二巷十四號
    五樓召集互助會，以其夫乙○○之名義為會首，每會（下同）三萬元，連會首共
    三十三會，每月二十日在前揭住處開標，並由己○○主持開標、收受會款等事項
    ，不知情之乙○○則有時幫忙收受會款，詎因積欠債務無力清償，為謀取現金週
    轉，己○○竟基於意圖為自己不法所有之概括犯意，於附表所示時間，連續在上
    揭開標地點，冒甲○○、丙○○之名義，於標單上偽造甲○○、丙○○之署押並
    填載如附表所示之標金於標單上，偽造標取該互助會用意之私文書，並於標會時
    間持以行使參加投標，再向其他會員誆稱甲○○、丙○○得標，使各該期之活會
    會員陷於錯誤，將各該期活會會款交付己○○，足生損害於甲○○、丙○○及其
    他活會會員會款繳交之正確性，並詐得如附表所示之財物。嗣於八十八年十一月
    宣告倒會，各會員於清算會款時始發覺上情。
二、案經被害人甲○○、丙○○、傅有法、戊○○（以益祥公司之名義參與互助會）
    、丁○○○（以葉佳會名義參與互助會）訴請臺灣板橋地方法院檢察署檢察官偵
    查起訴。
    理      由
一、訊據被告己○○對於右揭事實矢口否認，辯稱：伊非會首，記得開標當天，乙○○說有人寄標，會錢收了也交給乙○○，由其轉交會錢，伊並無填寫標單，究誰
    填寫標單伊已忘記云云。經查，右揭事實業據告訴人甲○○、丙○○、傅有法、
    戊○○、丁○○○指述綦詳，並就開標事宜均為被告主持等情指述明確，復有互
    助會會單影本附卷可稽，被告自承第九會、第十二會會款為伊收受（見本院八十
    九年十一月九日訊問筆錄），則收受會款之時，即應知悉甲○○、丙○○有無參
    與標會，且標會時標單上均寫上參與開標之會員姓名及金額等情，並為被告所是
    認，對甲○○、丙○○有無寄標自亦明瞭。而該互助會是被告與乙○○一起召集
    ，開標時，有時在，有時不在，會錢有時會幫忙收等情，亦據證人乙○○證述歷
    歷在卷，並證述甲○○、丙○○二人之會被冒標當天開遊覽車並未在場等語，是
    被告空言辯稱：乙○○說有人寄標云云，委無足採。而被告與告訴人等於倒會後
    就會錢聲請調解委員會調解，雖以乙○○為當事人，惟被告亦到場調解，此亦據
    到場之告訴人等指述歷歷在卷，被告將冒標之會款挪為己用，其具不法所有之意
    圖亦明，所辯均不足採信，事證明確，被告犯行可足堪認定。
二、按民間互助會標單，依習慣係在紙上以文字及數字表示由何人投標、及標金數額
    等一定用意之證明，具有刑法第二百二十條第一項、第二百十條之準私文書性質
    。查被告未經同意冒標互助會並向活會員收取會款之行為，係犯刑法第二百十六
    條、第二百二十條第一項（公訴人誤載為二百二十條）、第二百十條之行使偽造
    準私文書罪及同法第三百三十九條第一項之詐欺取財罪。其先後偽造活會會員名
    義之署押及標金於標單上復持以行使，偽造署押之行為，應屬偽造準私文書之部
    分行為，不另論罪。其偽造準私文書後持以行使，其偽造之低度行為，應為行使
    之高度行為所吸收，僅論以行使偽造準私文書罪。又彼每次冒標行為，使數活會
    會員受騙而交付會款，係一行為而侵害數法益，為想像競合犯，應從一重處斷。
    再彼先後偽造準私文書與詐欺取財之犯行，時間緊密、且所犯又係同一構成要件
    之罪名，顯均係基於概括之犯意為之，應依連續犯之規定以一罪論，並加重其刑
    。彼上開連續偽造準私文書與連續詐欺取財間，有方法結果之牽連犯關係，應從
    一重連續行使偽造準私文書處斷。爰審酌被告擅自冒他人之名義填寫標單，持以
    投標，其犯罪之動機、目的、手段、所生危害、及犯罪後之態度等一切情狀，量
    處如主文所示之刑，以示懲儆。
三、被告偽造被害人甲○○、丙○○署押之標單業已滅失，已據被告自承在卷，標單
    上偽造之甲○○、丙○○之署押爰不為沒收之諭知。
據上論斷，應依刑事訴訟法第二百九十九條第一項前段，刑法第五十六條、第二百十
六條、第二百二十條第一項、第二百十條、第三百三十九條第一項、第五十五條、罰
金罰鍰提高標準條例第一條前段，判決如主文。
本案經檢察官李嘉明到庭執行職務
中      華      民      國    八十九    年     十二     月    二十六    日
                                      臺灣板橋地方法院刑事第四庭
                                          法    官    徐  子  涵
右正本證明與原本無異。
如不服本判決，應於判決送達後十日內向本院提出上訴狀。
              書 記 官    彭  麗  紅
中      華      民      國      八十九      年    十二    月   二十九   日
附論罪法條
刑法第二百二十條
在紙上或物品上之文字、符號、圖畫、照像，依習慣或特約，足以為表示其用意之證
明者，關於本章及本章以外各罪，以文書論。
錄音、錄影或電磁紀錄，藉機器或電腦之處理所顯示之聲音、影像或符號，足以為表
示其用意之證明者，亦同。
稱電磁紀錄，指以電子、磁性或其他無法以人之知覺直接認識之方式所製成之紀錄，
而供電腦處理之用者。
刑法第三百三十九條
意圖為自己或第三人不法之所有，以詐術使人將本人或第三人之物交付者，處五年以
下有期徒刑、拘役或科或併科一千元以下罰金。
以前項方法得財產上不法之利益或使第三人得之者亦同。
前二項之未遂犯罰之。
附表
┌─────┬────────┬─────────┬──────────┐
│          │                │                  │                    │
│被冒標者  │標單所載金額    │    冒標時間      │冒標所得金額        │
├─────┼────────┼─────────┼──────────┤
│甲○○    │四千五百元      │八十七年十月二十日│六十一萬二千元      │
│          │                │                  │                    │
├─────┼────────┼─────────┼──────────┤
│丙○○    │六千三百元      │八十八年一月二十日│四十九萬七千七百元  │
│          │                │                  │                    │
└─────┴────────┴─────────┴──────────┘


司法院資訊處製作；財團法人民間司法改革基金會備份。
